【裁判字號】    89,交自,9
【裁判日期】    900621
【裁判案由】    過失傷害
【裁判全文】
臺灣彰化地方法院刑事判決                            八十九年度交自字第九號
    自  訴  人  甲○○○
    代  理  人  李淵源律師
    被      告  乙○○
右列被告因過失傷害案件，經自訴人提起自訴，本院判決如左：
    主      文
乙○○因過失傷害人致重傷，處有期徒刑捌月。
    事      實
一、乙○○於民國八十九年六月四日凌晨一時三十分許，在彰化縣永靖鄉某處與友人
    周朝琴等人飲用啤酒後，已達於不能安全駕駛動力交通工具之程度，竟仍於同日
    凌晨二時許駕駛車牌號碼ＰＬ－五六三七號自用小客車外出（所涉公共危險部分
    ，業經本院彰化簡易庭判處拘役四十日，如易科罰金以三百元折算一日確定），
    並搭載友人周朝琴於側，沿彰化縣花壇鄉○○路由南往北方向行駛，欲一同返回
    彰化市住處。於同日凌晨二時二十分許，乙○○駕車行經花壇鄉○○路與花南路
    交岔路口時，本應注意車前狀況，並隨時採取必要之安全措施，且依當時天候、
    路況、視距等情形，並無不能注意之情事，竟因酒後疏未保持適度之注意，煞車
    不及而直接自後撞擊暫停於該路段前方等候燈號變換、由余安章駕駛之車牌號碼
    七Ｈ－三一四三號自小貨車，乙○○所駕自小客車右前方因猛力撞擊嚴重變形，
    致該車右前座之乘客周朝琴因而受有頭部外傷併發硬腦膜下出血，嗣經員警到場
    處理，先將周朝琴緊急送醫，並當場測得乙○○呼氣中所含酒精濃度為每公升零
    點四五毫克。周朝琴雖經陸續延醫診治，仍呈現腦部機能嚴重受損之植物人重傷
    狀態，迄今持續昏迷中。
二、案經周朝琴之母甲○○○提起自訴。
    理      由
一、按犯罪之被害人得提起自訴，但無行為能力人，或限制行為能力或死亡者，得由
    其法定代理人、直系血親或配偶為之，刑事訴訟法第三百十九條第一項定有明文
    。查被害人周朝琴已因本件車禍事故造成重度痴呆狀況，經秀傳紀念醫院鑑定其
    心神狀態，認已達於心神喪失程度，由法院宣告為禁治產人，有本院八十九年度
    禁字第八十號裁定書一份在卷可稽，參諸民法第十五條之規定，被害人現已喪失
    行為能力甚明。則自訴人甲○○○既為被害人之母，有戶籍謄本一紙足憑，具有
    直系血親尊親屬關係，自得依首揭規定提起自訴，先此敘明。
二、訊據被告乙○○對於右揭時地發生車禍肇事導致被害人周朝琴受傷等情固坦承不
    諱，惟矢口否認有何過失行為可指，辯稱：當時係因被害人在車上隨便亂動，並
    抓住伊之右手，令伊無法正常駕車，始會撞及前車而發生車禍云云。然查：被告
    前於所涉公共危險案件偵查中，業已向檢察官陳明：「（問：何時看到前面之車
    ？在距離多遠處？）五十至六十公尺（筆錄誤載為公里）左右就看到，因之前旁
    座朋友（即被害人）在睡覺，我回過頭要叫醒他，不小心撞到前面的車子。」（
    見台灣彰化地方法院檢察署八十九年度偵字第四三六七號偵查卷宗第六頁正面）
    ，業已表示係因自己注意力並未完全集中而肇事，而無一語提及被害人有何拉扯
    爭搶動作。況被害人倘真有被告所稱之妨礙駕駛行為，已足排除被告所涉公共危
    險罪責，而為車禍肇事之獨立原因，按理被告當無可能對此於警訊及偵查中未加
    置詞。是被告事後所為前揭辯解，無非匿飾卸責之詞，並無所據，不足為採。按
    汽車行駛時，駕駛人應注意車前狀況，並隨時採取必要之安全措施，道路交通安
    全規則第九十四條第三項定有明文，被告駕車搭載被害人外出返家，自應依循前
    揭交通安全規定，隨時注意車前各種突發狀況，且依當時天候、路況、視距等情
    形，並無不能注意之特別情事，竟疏於注意而與前車發生碰撞，被告駕車行為顯
    有過失。而被害人確因本件車禍造成之頭部外傷併發硬腦膜下出血，雖經開顱手
    術及腦室腹腔引流手術等治療，仍呈現植物人之昏迷狀態，有診斷證明書二紙、
    秀傳紀念醫院及漢銘醫院函文各一紙在卷可稽，其腦部功能顯已嚴重受損，且依
    通常植物人之恢復可能情形觀之，應認被害人業已達於重大不治之程度，合於刑
    法第十條第四項第六款之重傷要件。是被告之過失行為與被害人所受之重傷結果
    間，亦顯具有相當之因果關係，殆屬無疑。此外，並經證人余安章於警訊時就車
    禍發生經過證述明確，並有卷附道路交通事故調查報告表、車損照片十二張、酒
    精濃度測試單一紙足供參佐。又被告雖請求本院傳喚證人黃超威及劉榮任，以證
    明當晚被告與被害人飲酒情形，然該二人於本件車禍發生之時既未在場，亦未目
    睹肇事經過，縱經傳喚到庭作證，亦無從推翻前揭不利被告之認定，應認並無調
    查必要。本案事證已臻明確，被告犯行至堪認定。
二、核被告乙○○因過失駕駛行為，致使被害人受有頭部外傷而達於植物人之重傷程
    度，所為係犯刑法第二百八十四條第一項後段之過失致重傷害罪。被告於車禍肇
    事後，經警檢測其呼氣中所含酒精濃度為每公升零點四五毫克，已達不能安全駕
    駛動力交通工具之程度，就此公共危險罪部分並經本院彰化簡易庭判處罪刑確定
    ，有本院彰化簡易庭八十九年度彰交簡字第二一七號簡易判決書、台灣彰化地方
    法院檢察署八十九年度偵字第四三六七號聲請簡易判決處刑書存卷可按，再依被
    告竟衝撞暫停前方等候綠燈之車輛，顯然悖於通常合理駕駛行為，肇事當時自已
    達酒醉程度，其酒醉駕車因而致人重傷，依法應負刑事責任，應依道路交通管理
    處罰條例第八十六條第一項之規定加重其刑。爰審酌被告駕車過失程度之輕重，
    且被害人目前仍處於昏迷狀態，生活無從自理，非賴家人悉心照料無以維生，所
    生危害非僅及於被害人個人身體健康，被害人家屬亦有陷於困頓之虞，當屬不容
    輕忽，而被告於犯罪後並未坦認犯行，迄今亦未與被害人家屬達成民事和解，及
    其與被害人平日之關係、犯後態度、智識程度等一切情狀，量處如主文所示之刑
    ，以示懲儆。
據上論斷，應依刑事訴訟法第三百四十三條、第二百九十九條第一項前段，道路交通
管理處罰條例第八十六條第一項，刑法第二百八十四條第一項後段，罰金罰鍰提高標
準條例第一條前段，判決如主文。
中        華        民        國      九十    年    六    月   二十一   日
                                臺灣彰化地方法院交通法庭
                                      法      官  高  文  崇
右正本證明與原本無異。
如不服本判決，應於判決送達後十日內向本院提出上訴狀( 須附繕本 )。
                                      法院書記官  楊  筱  惠
中        華        民        國      九十    年    六    月   二十二   日
刑法第二百八十四條
因過失傷害人者，處六月以下有期徒刑、拘役或五百元以下罰金。致重傷者，處一年
以下有期徒刑、拘役或五百元以下罰金。
從事業務之人，因業務之過失傷害人者，處一年以下有期徒刑、拘役或一千元以下罰
金。致重傷者，處三年以下有期徒刑、拘役或二千元以下罰金。


司法院資訊處製作；財團法人民間司法改革基金會備份。
